# 无偿配置资源的账务处理

提问人：xtdz2009 时间：2010-10-06 15:17:06
请教陈版主：有一个装备制造业A，拟在E市投资建厂，投资总额约 20 亿元，根据E市招商引资的优惠政策，E市政府将无偿配置给A一项煤炭资源，经评估该煤炭资源探矿权价值为 20 亿元人民币。A拟先投资 1 亿元成立公司C，由C拥有这项探矿权。然后A将其拥有C的55%控股权转让给一家煤炭企业B。经双方协商，转让价为11.55亿元。对于企业A，其对C的长期股权投资该如何确认？有人提出如下二种处理方法：第一种方法：A对C初始投资 1 亿元，后以11.55亿元转让其51%的股权，转让差价=11.55-1×55%=11亿元，A确认为处置收益计入当期损益。第二种方法：A对C初始投资 1 亿元，A将E市政府无偿配置的煤炭资源作为追加投资成本，借记长期股权投资-C公司 20 亿元，贷记资本公积 20 亿元，如此转让差价=11.55-21*0.55%=0。上述两种处理方法的差异主要是对E市无偿配置的煤炭资源处理方式不同，一种是增加所有者权益，另一种是增加资产处置收益。另有人认为，这项无偿取得的资源是以A在E市投资建厂为前提，如果A没有对E市投资，则不会取得这项资源，因此该项资源的巨额转让差价应当被视为A投资建厂成本的收回，即减少投资建厂的成本。但这样处理又导致不能真实反映A在E市建厂的实际投资额。请教版主，上述问题该如何分析和解决？

回答人：chenyiwei
回复 楼主 xtdz2009 的帖子从你说的情况看，该公司似乎应当按照接受非货币形式的政府补助进行会计处理，即最终应当在损益中反映。 由于该项补助的取得是以A在E市投资建厂为前提的，因此应当认为是对A的资本性支出的一项补助，该项转让收益应当先暂时计入递延收益，再在相关资本性资产的折旧、摊销年限内逐年分摊计入损益。

回答人：chenyiwei
回复 藤椅 xtdz2009 的帖子可以这样理解。而且事实上该项探矿权也没有形成企业的非流动资产，而是采用组建合资公司的方式变相转让了。